【裁判字號】    90,上訴,907
【裁判日期】    900815
【裁判案由】    違反槍砲彈藥刀械管制條例
【裁判全文】
臺灣高等法院臺南分院刑事判決            九十年度上訴字第九七號  Ａ
      上  訴  人
      即  被  告  甲  ○  ○
      上  訴  人
      即  被  告  乙  ○  ○
右上訴人等因違反槍砲彈藥刀械管制條例案件，不服臺灣嘉義地方法院八十九年度訴
字第四七八號中華民國九十年五月十四日第一審判決（起訴案號：臺灣嘉義地方法院
檢察署八十九年度偵字第四六三四號），提起上訴，本院判決如左：
      主      文
上訴駁回。
      事      實
一、甲○○於民國八十八年九月二十四日（即農曆八月十五日），自友人蘇嘉彰（已
    於八十九年三月十三日死亡，業經檢察官為不起訴處分）收寄仿ＳＭＩＴＨ＆Ｗ
    ＥＳＳＯＮ廠轉輪手槍製造之金屬玩具手槍（槍枝管制編號：00000000
    00）一枝、制式九０手槍子彈六顆、改造子彈八顆，未經許可，而將上開槍、
    彈藏放於嘉義縣布袋鎮復興里新塭七七一號住處。嗣於八十九年七月三十一日十
    五時十分許，為警在上址查獲，並扣得仿ＳＭＩＴＨ＆ＷＥＳＳＯＮ廠轉輪手槍
    製造之金屬玩具手槍（槍枝管制編號：0000000000）一枝、制式九○
    手槍子彈六顆、改造子彈八顆，及不具殺傷力之制式九○手槍子彈彈殼三顆、改
    造子彈一顆。
二、乙○○於七十八年間因偽造有價證券罪經臺灣板橋地方法院判處有期徒刑三年，
    減為有期徒刑一年六月確定，並於八十年一月一日因減刑出監，緣其於八十六年
    間，未經許可，在臺南市東帝士百貨公司之華山模型專賣店，購得具殺傷力之仿
    ＢＥＲＥＴＴＡ廠半自動手槍製造之玩具手槍（槍枝管制編號：0000000
    000）一枝及ＢＢ槍子彈二顆後，擅自將該二顆ＢＢ彈塑膠彈頭換成小鋼珠彈
    頭而成為具殺傷力之改造子彈二顆後持有。嗣於八十九年七月三十一日下午三時
    十分許，在嘉義縣布袋鎮復興里新塭七七一號住處為警查獲，並扣得仿ＢＥＲＥ
    ＴＴＡ廠半自動手槍製造之玩具手槍（槍枝管制編號：0000000000）
    一枝及改造子彈二顆。
三、案經臺南縣警察局學甲分局報由臺灣嘉義地方法院檢察官偵查起訴。
      理      由
壹、被告甲○○部分：
一、右揭事實，業據上訴人即被告甲○○於原審及本院審理中坦承不諱，並供稱：「
    蘇嘉彰本來和我很要好，他寄放在我家，我並沒有要拿它來犯罪的意思」等語（
    詳原審九十年一月十六日訊問筆錄）。又被告甲○○為警查獲之仿ＳＭＩＴＨ＆
    ＷＥＳＳＯＮ廠轉輪手槍製造之金屬玩具手槍（槍枝管制編號：0000000
    000）一枝、制式九０手槍子彈九顆、改造子彈九顆，經送內政部警政署刑事
    警察局鑑定後，認為：
  (一)送鑑仿造史密斯左輪手槍一枝（槍枝管制編號：0000000000），認係
    仿ＳＭＩＴＨ＆ＷＥＳＳＯＮ廠轉輪手槍製造之金屬玩具手槍車通轉輪彈倉及槍
    管內阻鐵改造而成之改造手槍，機性能良好，可擊發適用子彈，認具殺傷力。
  (二)送驗制式九○手槍子彈九顆，鑑驗情形如下：五顆（均經試射），認均係制式
    口徑９ＭＭ半自動手槍子彈（彈底標記四顆為“ＳＢ９ｍｍ--ＬＵＧＥＲ”、一
    顆為“ＡＣＰ８９”）認具均殺傷力。一顆，認係制式口徑９ＭＭ半自動手槍
    子彈（彈底標記為“９－ＰＡＣＰ８６”）送鑑時彈殼與彈頭均已變形，經實際
    試射，可擊發，認具殺傷力。另三顆，僅係９ＭＭ半自動手槍子彈彈殼（彈底
    標記一顆為“ＰＲＯＬＯＡＤ９ｍｍ”一顆為“ＳＢ９ｍｍ－ＬＵＧＥＲ”、一
    顆為“Ｇ．Ｆ．Ｌ．９ｍｍＬＵＧＥＲ”），該三顆不具有殺傷力。並有內政部
    警政署刑事警察局八十九年八月十四日刑鑑字第一一二六六六號函附偵查卷足稽
    。
  (三)送鑑改造子彈九顆，認均係金屬彈殼加裝直徑約８．３ＭＭ之金屬彈頭而成之改
    造子彈，於內政部警政署刑事警察局八十九年八月十四日刑鑑字第一一二六六六
    號鑑驗時，採樣三顆試射，情形如下：一顆，無法擊發，認不具殺傷力。二
    顆，可擊發，認具殺傷力（詳卷附內政部警政署刑事警察局八十九年八月十四日
    刑鑑字第一一二六六六號函）。
  (四)嗣經原審復就上開無法擊發之改造子彈一顆及未試射之子彈六顆（共七顆），復
    送該局鑑定，認均係金屬彈殼加裝直徑約８．３ＭＭ之金屬彈頭而成之改造子彈
    ，經均試射，情形如下：一顆，無法擊發，認不具殺傷力。六顆，均可擊發
    ，認均具殺傷力。有內政部警政署刑事警察局九十年四月十二日刑鑑字第四五三
    二四號函在卷可稽（見原審卷第六十頁）。
二、綜上，被告甲○○之自白核與事實相符，自可採為證據，其罪證明確，犯行足堪
    認定。
三、核被告甲○○所為，係犯槍砲彈藥刀械管制條例第十一條第四項之未經許可，寄
    藏其他可發射金屬子彈之手槍罪及第十二條第四項之未經許可，寄藏子彈罪。按
    槍砲彈藥刀械管制條例第七條第四項、第十一條第四項係將「持有」與「寄藏」
    為分別之處罰規定，則單純之「持有」，固不包括「寄藏」，但「寄藏」之受人
    委託代為保管，其保管本身所為之「持有」，既係「寄藏」之當然結果，法律上
    自宜僅就「寄藏」行為為包括之評價，不應另就「持有」予以論罪，最高法院七
    十四年台上字第三四００號判例參照。是被告持有上開槍、彈為寄藏槍、彈之當
    然結果，不另論罪。被告一行為同時觸犯未經許可寄藏其他可發射金屬子彈之手
    槍罪及未經許可寄藏子彈罪，為想像競合犯，應依刑法第五十五條前段規定，從
    一重之槍砲彈藥刀械管制條例第十一條第四項之未經許可寄藏其他可發射金屬子
    彈之手槍罪處斷。
貳、被告乙○○部分：
一、訊據上訴人即被告乙○○固坦承持有仿ＢＥＲＥＴＴＡ廠半自動手槍製造之玩具
    手槍一枝及將ＢＢ彈彈頭換成小鋼珠彈頭之事實，惟矢口否認違反槍砲彈藥刀械
    管制條例犯行，辯稱：仿ＢＥＲＥＴＴＡ廠半自動手槍製造之玩具手槍是在臺南
    市東帝士百貨公司買的玩具槍，並非違法槍枝，沒有持有違法槍枝之故意，至於
    扣案之ＢＢ彈，係將子彈之塑膠彈頭取下，改裝上鋼珠彈頭，並非製造子彈云云
    。但查：
  (一)送鑑貝瑞塔三八○玩具手槍一枝（槍枝管制編號：0000000000），認
    係仿ＢＥＲＥＴＴＡ半自動手槍製造之玩具手槍（槍身為塑膠材質，滑套為金屬
    材質）拆除槍管內阻鐵改造而成之玩具手槍，以打擊底火（藥）引爆子彈內火藥
    為發射動力，惟槍管為塑膠材質，經統案實驗，發射動能可達每平方公分二十焦
    耳以上，已足穿入人體皮肉層，故具有殺傷力。又送鑑貝瑞塔三八○手槍改造子
    彈二顆，認均係金屬彈殼加裝直徑約６ＭＭ鋼珠而成之改造子彈，採樣一顆試射
    ，可擊發，認具殺傷力。有內政部警政署刑事警察局八十九年八月十四日刑鑑字
    第一一二六六六號鑑驗通知書暨槍枝殺傷力鑑驗說明附卷可稽。
  (二)徵諸被告乙○○將ＢＢ槍子彈二顆，將原為塑膠彈頭取下，改換成鋼珠彈頭，殺
    傷力勢必增加，其辯稱不知有殺傷力云云，即無足採。此外並扣有仿ＢＥＲＥＴ
    ＴＡ廠半自動手槍製造之玩具手槍（槍枝管制編號：0000000000）一
    枝及改造子彈二顆可資佐證，又被告乙○○雖於本院調查中供稱願到店內再買一
    枝與上開扣案相同之槍枝供本院鑑驗是否有改造情事，惟仍無法買到，顯見被告
    乙○○所持有之扣案槍枝，應於購買後再改造，況經送驗後確有改造情事已如上
    述，是本件被告乙○○所辯純係飾卸之詞，不足採信，其事證明確，犯行亦堪以
    認定。
二、核被告乙○○所為，係犯槍砲彈藥刀械管制條例第十一條第四項之未經許可，持
    有其他可發射金屬子彈之手槍罪及第十二條第一項之未經許可，製造子彈罪。按
    槍砲彈藥刀械管制條例第十二條第一項及第四項，係將「製造」與「持有」分別
    為處罰規定，其製造子彈後持有之低度行為，應為製造之高度行為所吸收，不另
    論罪。被告就上開二罪，犯意各別，行為互殊，應予分論併罰。
參、原審援引刑事訴訟法第二百九十九條第一項前段，槍砲彈藥刀械管制條例第十一
    條第四項、第十二條第一項、第四項，刑法第十一條、第五十五條、第四十二條
    第二項、第五十一條第五款、第七款、第三十八條第一項第一款、第二款，罰金
    罰鍰提高標準條例第二條，現行法規所定貨幣單位折算新台幣條例第二條之規定
    ，並參酌(一)被告甲○○犯罪之動機係為他人保管槍枝、子彈，尚屬單純，並非擁
    槍自重或意圖為其他犯罪之用、犯罪手段、所生損害及犯後態度坦承等一切情狀
    ，對被告甲○○未經許可，寄藏可發射子彈具有殺傷力之槍枝，處有期徒刑貳年
    ，併科罰金新臺幣壹拾萬元，罰金如易服勞役，以新臺幣玖佰元即銀圓參佰元折
    算壹日。並以扣案之仿ＳＭＩＴＨ＆ＷＥＳＳＯＮ廠轉輪手槍製造之金屬玩具手
    槍（槍枝管制編號：0000000000）一枝為違禁物，均應依刑法第三十
    八條第一項第一款規定沒收。又以按物之能否沒收，應以裁判時為準。送鑑驗試
    射之制式九○手槍子彈六顆及改造子彈八顆（扣案時有九顆，送鑑定時試射九顆
    ，惟一顆無法擊發，該顆認不具殺傷力），因擊發所餘之彈殼、彈頭，已不屬違
    禁物，自無庸宣告沒收。另以改造子彈一顆（即無法擊發者），因不具殺傷力，
    自不得沒收。再公訴人以被告寄藏制式九○手槍子彈共有九顆等語，惟查，另外
    三顆子彈，於八十九年七月三十一日十五時許搜索時，為警檢視而不慎擊發不具
    殺傷力之海盜式掌心雷手槍時擊爆（詳警卷第二頁背面），經送鑑定時，僅認為
    ：「三顆，認均係９ＭＭ半自動手槍子彈彈殼（彈底標記一顆為“ＰＲＯＬＯＡ
    Ｄ９ｍｍ”）一顆為“ＳＢ９ｍｍ－ＬＵＧＥＲ”、一顆為“Ｇ．Ｆ．Ｌ．９ｍ
    ｍＬＵＧＥＲ”）」等語（詳內政部警政署刑事警察局八十九年八月十四日刑鑑
    字第一一二六六六號函），因於查獲時，已非完整子彈，無法證明該三顆制式九
    ○手槍子彈於被告甲○○寄藏時是否具有殺傷力，依罪疑唯輕原則，自應為有利
    於被告甲○○之解釋，而認為不具殺傷力。及參酌(二)被告乙○○購得上開玩具手
    槍之動機及將玩具子彈之塑膠彈頭換成鋼珠彈頭，惟其並非擁槍自重或意圖為其
    他犯罪之用、犯罪手段、所生損害及犯後態度等一切情狀，對被告乙○○就未經
    許可，持有可發射子彈具有殺傷力之槍枝，處有期徒刑壹年陸月，併科罰金新臺
    幣壹拾萬元，罰金如易服勞役，以新臺幣玖佰元即銀圓佰元折算壹日。就未經
    許可，製造子彈，處有期徒刑壹年貳月，併科罰金新臺幣參萬元，罰金如易服勞
    役，以新臺幣玖佰元即銀元參佰元折算壹日。並定應執行刑為有期徒刑貳年伍月
    ，併科罰金新臺幣拾貳萬元，罰金如易服勞役，以新臺幣玖佰元即銀元參佰元折
    算壹日，並以扣案之仿ＢＥＲＥＴＴＡ廠半自動手槍製造之玩具手槍（槍枝管制
    編號：0000000000）一枝、改造子彈一顆（扣案時有二顆，送鑑定時
    試射一顆）均為違禁物，均應依刑法第三十八條第一項第一款規定沒收。又以按
    物之能否沒收，應以裁判時為準。送鑑驗試射之改造子彈一顆，因擊發所餘之彈
    殼、彈頭，已不屬違禁物，自無庸宣告沒收。(三)並以槍砲彈藥刀械管制條例第十
    九條雖規定：「犯第七條、第八條、第十條、第十一條、第十二條第一項至第三
    項、第十三條第一項至第三項之罪，經判處有期徒刑者，應於刑之執行完畢或赦
    免後，令入勞動場所，強制工作，其期間為三年。」惟該規定，業經大法官會議
    於八十七年十二月十八日以釋字第四七一號解釋，認該規定不問對行為人有無預
    防矯治其社會危險性之必要，一律宣付強制工作三年，限制其中不具社會危險性
    之受處分人之身體、自由部分，其所採措施與所欲達成預防矯治之目的及所需程
    度，不合憲法第二十三條所定之比例原則，應自該解釋公布之日之起不予適用，
    犯該條例第十九條第一項所列舉之罪，依個案情節符合比例原則部分，固應適用
    該條例宣告保安處分，至不符合部分，而應宣告保安處分者，則仍由法院斟酌刑
    法第九十條第一項規定之要件，依職權為之。經查本案被告甲○○係因偶然自友
    人處獲上開槍彈而寄藏之，及被告乙○○購得上開仿ＢＥＲＥＴＴＡ廠半自動手
    槍製造之玩具手槍及改造子彈後，未曾攜出或射擊，被告甲○○、乙○○二人均
    非有犯罪之習慣性或常業性，與保安處分中之強制工作，係在對矯治有犯罪習性
    之常業犯、習慣犯，或欠缺工作觀念，遊盪或懶惰成習，使之學習一技之長及正
    確謀生觀念，俾其日後重返社會，從事正當工作者不同，且本件對被告甲○○判
    處有期徒刑二年，對被告乙○○判處應執行有期徒刑二年五月，已足對其等儆懲
    ，令其思過向善，而收刑罰之效，亦符合罪刑相當之原則，若再宣告強制工作三
    年，恐矯枉過正，不利於其等服刑後適應社會之狀況，因認本件對被告甲○○、
    乙○○尚無再諭知強制工作之必要。本院經核其認事用法，均無不當，量刑亦稱
    妥適。被告甲○○上訴意旨認原審量刑過重及被告乙○○上訴意旨，猶執前詞，
    否認犯罪，為無理由，均應予駁回。
據上論斷，應依刑事訴訟法第三百六十八條，判決如主文。
本案經檢察官楊治宇到庭執行職務。
中    華    民    國      九十      年      八      月        十五      日
                                  臺灣高等法院臺南分院刑事第六庭
                                      審判長法官  楊    明    章
                                            法官  戴    勝    利
                                            法官  顏    基    典
右正本證明與原本無異。
如不服本判決，應於判決送達後十日內向本院提出上訴狀，其未敘述理由者並應於提
出上訴狀後十日內向本院補提理由書（應附繕本)。
                                      法院書記官  呂    嘉    文
中    華    民    國      九十      年      八      月        十六      日
附錄本判決論罪科刑法條：
槍砲彈藥刀械管制條例第十一條：
第一項：未經許可，製造、販賣或運輸第四條第一項第一款所稱其他可發射金屬或
        子彈具有殺傷力之各式槍砲者，處五年以上有期徒刑，併科新臺幣一千萬
        元以下罰金。
第四項：未經許可，持有、寄藏或意圖販賣而陳列第一項所列槍砲者，處一年以上
        七年以下有期徒刑，併科新臺幣七百萬元以下罰金。
槍砲彈藥刀械管制條例第十二條：
第一項：未經許可，製造、販賣或運輸子彈者，處一年以上七年以下有期徒刑，併
        科新台幣五百萬元以下罰金。
第四項：未經許可，持有、寄藏或意圖販賣而陳列子彈者，處五年以下有期徒刑，
        併科新台幣三百萬元以下罰金。


司法院資訊處製作；財團法人民間司法改革基金會備份。
